【裁判字號】    89,易,1759
【裁判日期】    890629
【裁判案由】    損害債權
【裁判全文】
臺灣高雄地方法院刑事判決                        八十九年度易字第一七五九號
    公  訴  人  臺灣高雄地方法院檢察署檢察官
    被      告  乙○○
右列被告因損害債權案件，經檢察官提起公訴（八十八年度偵字第二二三六六號），
本院判決如左：
    主  文
乙○○無罪。
    理  由
一、公訴意旨詳如附件之起訴書所載。
二、本件公訴意旨認被告乙○○涉有損害債權犯行，無非以被告於告訴人取得對其之
    本票准許強制執行之執行名義，在將受強制執行之際，將其所有如起訴書所載之
    系爭房地轉賣予案外人陳錦秀，有土地及建物之所有權狀各乙紙、臺灣高雄地方
    法院八十八年五月十七日本票准許強制執行之裁定影本乙紙在卷可稽等為其主要
    論據。
三、按犯罪事實應依證據認定之，無證據不得推定其犯罪事實；又不能證明被告犯罪
    者，應諭知無罪之判決；刑事訴訟法第一百五十四條、第三百零一條第一項分別
    定有明文。本件訊據被告乙○○固不否認積欠告訴人甲○○貨款及借款共二十二
    萬元及將系爭房地轉賣予案外人陳錦秀之事實，惟堅決否認有何損害債權犯行，
    辯稱：伊是向告訴人買工具所欠之貨款及借款共二十多萬元，因伊工廠倒閉而無
    力償還，伊並不知道告訴人向法院聲請本票准許強制執行且法院已裁定准許，伊
    原本打算將土地及建物賣給陳錦秀後多出來的錢還給告訴人，結果上開買賣價金
    共一千零五十萬元，清償銀行貸款之本息、遲延利息及仲介費共一千多萬元後，
    剩下之七、八萬元，又用於搬家費用後，並無剩餘，伊並無要詐害告訴人債權之
    意思等語。經查：
（一）告訴人聲請本票准許強制執行事件雖經本院於八十八年五月十七日，以八十八
      年度票字第六四○四號裁定准予強制執行在案，有本院上開裁定書影本一紙在
      卷足憑，而被告係於八十八年五月五日將房地出售予案外人陳錦秀，於同年五
      月十七日完成移轉登記予陳錦秀一節，亦有土地及建物登記簿謄本在卷可佐。
      再上開裁定書係於同年月二十七日始送達被告，復有送達證書影本一紙附卷可
      稽，足證被告於出賣上開房屋、土地及辦理所有權移轉登記時，確不知告訴人
      已向本院聲請本票准許強制執行，且經本院於八十八年五月十七日裁定准許強
      制執行之事實。再被告辯稱：出售上開房地之價金一千零五十萬元，於清償貸
      款本息計一千零二十一萬餘元，所餘用於搬遷房屋之用，無力再償還予告訴人
      等情，亦據其提出清償證明資料附卷可稽，足認被告主觀上並無損害債權之犯
      意甚明。
（二）告訴人於偵查時陳稱：被告說房屋賣掉時要將錢還給伊，但在房子賣掉後卻未
      還錢云云（見偵查卷第二十四頁）。又於本院審理時改稱：被告有說要還伊錢
      ，但是否說要賣房子並沒有印象云云（見本院八十九年五月十五日審理筆錄）
      。互核告訴人對於被告是否有告知其要出賣上開房屋後，償還上開債務之供詞
      前後反覆不一，本院認其於偵查中之指述應較為可採，是被告業於出賣上開房
      屋及土地時已告知告訴人，益證被告並無意圖損害債權人之債權，而處分其財
      產之犯意。
（三）按刑法第三百五十六條損害債權罪所謂「債務人於將受強制執行之際」，係指
      債權人已取得執行名義以後，強制執行程序未終結以前之期間而言。本件告訴
      人即債權人聲請本票准許強制執行，經本院於八十八年五月十七日裁定准許，
      有上開裁定正本附卷可考，惟該裁定係於八十八年五月二十七日送達予債權人
      ，亦經本院調取該本票裁定卷核閱無誤，是債權人係於八十八年五月二十七日
      始取得執行名義。而被告係於八十八年五月五日即將上開房地出賣予案外人陳
      錦秀，並於同年月十七日完成移轉登記手續，被告出售及移轉登記之時間顯在
      告訴人取得本票准許強制執行裁定之執行名義以前，客觀上亦核與損害債權罪
      之構成要件不符。綜上所述，被告主觀上並無損害債權之犯意，客觀上處分房
      地之時間亦非於「債務人將受強制執行之際」，與該罪之構成要件並不相符，
      即難認被告涉犯損害債權犯行。此外，本院復查無其他積極證據足認被告有何
      損害債權之行為，揆諸首揭法條規定，自應為被告無罪之諭知。據上論斷，應
      依刑事訴訟法第三百零一條第一項，判決如主文。本案經檢察官郭武義到庭執
      行職務。
中    華    民    國      八十九      年      六     月     二十六      日
                                  臺灣高雄地方法院刑事第六庭
                                法  官    趙家光
右正本證明與原本無異。
如不服本判決，應於判決送達後十日內，向本院提出上訴狀。
                      書記官    董明惠
中    華    民    國      八十九      年      六    月      二十九      日


司法院資訊處製作；財團法人民間司法改革基金會備份。
